臺灣橋頭地方法院民事判決
110年度橋小字第1775號
原      告  鍾任淇  
被      告  邱志雄  

訴訟代理人  黃美娟  
複代理人    林益聖  
上列當事人間請求損害賠償事件，本院於民國111 年9月20日言
詞辯論終結，判決如下︰
    主  文
被告應給付原告新臺幣15,100元，及自民國110年11月6日起至清
償日止，按週年利率百分之五計算之利息。
原告其餘之訴駁回。
訴訟費用新臺幣4,000元由被告負擔二分之一，餘由原告負擔。
本判決第一項得假執行；但被告如以新臺幣15,100元為原告預供
擔保，得免為假執行。
    事實及理由
一、原告主張：原告於民國110 年3 月2日10時10分許駕駛車牌
    號碼000-0000號營業小客車（下稱系爭車輛），於高雄市立
    殯儀館第二內側車道由北往南方向行駛，行至與本館路之路
    口後，左轉本館路行駛，適有被告駕駛車牌號碼000-00號營
    業用大貨車（下稱肇事車輛）沿高雄市立殯儀館內側第一車
    道由北往南方向行駛，行至與本館路之路口後，左轉本館路
    行駛，卻疏未禮讓右前方之系爭車輛先行，不慎碰撞系爭車
    輛，致系爭車輛受損（下稱系爭事故）。被告駕駛肇事車輛
    超車不當而致生系爭事故，顯有過失。原告因系爭事故而受
    有修復費用新臺幣（下同）17,700元（零件10,200元、工資
    2,500元、烤漆5,000元）、系爭車輛20日維修期間之營業損
    失30,000元（以每日1,500元，共20日計算）及系爭車輛20
    日維修期間之貸款9,920元（以每日496元，共20日計算）之
    損害，爰依侵權行為法律關係請求被告賠償損害等語。並聲
    明：被告應給付原告57,620元，及自起訴狀繕本送達被告翌
    日起至清償日止，按週年利率5％計算之利息。
二、被告則以：系爭車輛與被告所駕車輛係由同向二車道進入一
    車道，外車道之系爭車輛應讓內車道之肇事車輛先行，故被
    告就系爭事故並無過失。且依據原告提出之估價單，依照一
    般經驗，修復僅需2、3天，又原告未提出其營業收入之相關
    證據，無法證明確有營業損失。另原告請求被告賠償維修期
    間之貸款數額，於法無據等語，資為抗辯，並聲明：原告之
    訴駁回。
三、原告主張被告於前揭時、地，駕駛肇事車輛，與系爭車輛發
    生碰撞之事實，業據提出道路交通事故當事人登記聯單、系
    爭車輛行照影本、估價單等件影本為證，並經本院依職權調
    取本件道路交通事故調查卷宗，核閱其內之道路交通事故現
    場圖、A3類道路交通事故調查紀錄表、道路交通事故初步分
    析研判表及現場照片等件無誤（本院卷第42至66頁），且為
    被告所不爭執，堪信屬實。　　
四、原告再主張：被告應就系爭事故，負侵權行為損害賠償責任
    ，並應賠償原告57,620 元乙節，則為被告所否認，並以前
    詞置辯。經查：
  ㈠按駕駛人駕駛汽車，應遵守道路交通標誌、標線、號誌之指
    示，道路交通安全規則第90條第1 項前段定有明文。再路口
    行車導引線，用以導引車輛行經路口之直行、轉彎的界限，
    依實際需要劃設之。道路交通標誌標線號誌設置規則第189
    條第1 項亦有規定。又按由同向二車道進入一車道，應讓直
    行車道之車輛先行，無直行車道者，外車道之車輛應讓內車
    道之車輛先行。但在交通壅塞時，內、外側車道車輛應互為
    禮讓，逐車交互輪流行駛，並保持安全距離及間隔；同向有
    二以上之車道者，左側車道為內側車道，右側車道為外側車
    道，道路交通安全規則第102條第1項第3款、第3項分別定有
    明文。末按因故意或過失，不法侵害他人之權利者，負損害
    賠償責任、汽車、機車或其他非依軌道行駛之動力車輛，在
    使用中加損害於他人者，駕駛人應賠償因此所生之損害，民
    法第184 條第1 項前段、第191條之2 本文亦有規定。
  ㈡經查，本件事故發生時為晴天，有日間自然光線、柏油路面
    、乾燥無缺陷、無障礙物等情，有現場照片附卷可稽，足見
    依事故發生時現場狀況及客觀條件，兩造並無不能注意之情
    事。而經本院當庭勘驗系爭車輛之行車紀錄器畫面及現場圖
    ，可知被告駕駛肇事車輛行駛至事故地點左轉本館路時，
　　跨越路口行車導引線搶先左轉，進而發生系爭事故，有勘驗
    筆錄及截圖可參（本院卷第134至138頁），堪認被告就系爭
    事故之發生，確有過失；再佐以現場圖、上開勘驗筆錄，可
    知原告駕駛系爭車輛亦有外側車道之車輛未讓內側車道車輛
    先行之過失，堪認其就本件事故之發生亦有過失，惟被告之
    過失責任並不因此而解免。佐以高雄市政府交通局車輛行車
    事故鑑定會鑑定意見：「乙○○：汽車在同向二車道進入一車
    道，外車道之車輛應讓內車道之車輛先行，同為肇事原因；
    甲○○：跨越導引線起駛，同為肇事原因。」等語，此有該鑑
    定會第00000000號鑑定意見書為憑（本院卷第238至241頁）
    ，亦同本院認定。而被告之過失行為與系爭車輛受損之結果
    間，具有相當因果關係，則原告本於侵權行為損害賠償之法
    律關係，請求被告賠償系爭車輛之損害，自屬有據。
  ㈢原告得請求之金額如下：
　⒈系爭車輛維修費用
　　按物被毀損時，被害人除得依民法第196 條請求賠償外，並
    不排除民法第213 條至第215 條之適用。依民法第196 條請
    求賠償物被毀損所減少之價額，得以修復費用為估定之標準
    ，但以必要者為限，如修理材料以新品換舊品，即應予以折
    舊。查系爭車輛修復費用為17,700元（零件10,200元、工資
    2,500元、烤漆5,000元），有原告提出之慶昌順企業行統一
    發票、估價單為證（本院卷第118至124頁）。依行政院所頒
    固定資產耐用年數表及固定資產折舊率表，系爭車輛之耐用
    年數為5年，依平均法計算其折舊結果（即以固定資產成本
    減除殘價後之餘額，按固定資產耐用年數表規定之耐用年數
    平均分攤，計算折舊額），每年折舊率為5 分之1 ，並參酌
    營利事業所得稅查核準則第95條第6 項規定「 固定資產提
    列折舊採用定率遞減法者，以1 年為計算單位，其使用期間
    未滿1 年者，按實際使用之月數相當於全年之比例計算之，
    不滿1月者，以1 月計」，系爭車輛自出廠日105年1月，迄
    本件車禍發生時即110年3月2日，已使用5年2月，則零件扣
    除折舊後之修復費用估定為1,700元【計算方式：1.殘價＝取
    得成本÷( 耐用年數＋1)即10,200÷(5+1)≒1,700（小數點以下
    四捨五入）；2.折舊額 ＝(取得成本－殘價)×1/（耐用年數）
    ×（使用年數）即(10,200－1,700) ×1/5×（5+0/12）≒8,500
    （小數點以下四捨五入）；3.扣除折舊後價值＝（新品取得
    成本－折舊額）即10,200－8,500＝1,700】，加計無庸折舊之
    工資2,500元、烤漆5,000元，是以系爭車輛之必要修復費用
    為9,200元（計算式：1,700＋2,500＋5,000＝9,200）。
　⒉系爭車輛於維修期間之營業損失部分　
　①原告主張系爭車輛維修20日，原告受有20日營業損失，以每
    日收入約1,500元為計算，向被告請求30,000元（計算式：1
    ,500×20=30,000）等語，此為被告否認，辯稱僅需維修2至3
    日、且原告亦未提出任何營業收入資料等語。
　②系爭車輛自110年3月3日入廠維修至110年3月23日修復完成，
    內含假日6天，實際維修日數為14天，有慶昌順企業行開立
    之估價單在卷可稽（本院卷第230頁），堪認上開14日期間
    原告因系爭車輛入廠維修而無法執行駕駛業務而受有營業收
    入損失。被告辯稱維修期間估算僅需2至3日等語，惟被告非
    系爭車輛現場實際修復之人員，系爭車輛所需修復時間勢必
    與毀損狀況、維修難易度攸關，加上維修零件合理等待時間
    、烤漆作業時間。是系爭車輛之維修期間應為14日。
　③至營業收入損失數額若干，兩造各有爭執。本院審酌原告陳
    稱白日都在殯儀館等待載客等語，且系爭事故地點確為殯儀
    館附近，堪認原告均在殯儀館旁等待載客。而原告主張1日
    之營業損失為1,500元，此亦與法官審理案件得知計程車客
    運商業同業公會、高雄市計程車相關從業人員職業工會概以
    計程車從業人員每日營運收入約1,400元至2,100元相近，是
    本院認原告主張每日平均營業收入為1,500元為可採。
　④綜上，原告請求14日營業損失21,000元（計算式：1,500×14=
    21,000），即有理由，應予准許。
  ⒊系爭車輛於維修期間之貸款損失部分：
    原告主張系爭車輛維修20日受有貸款損失9,920元等語。惟
    無論系爭車禍發生與否，原告皆須按月支付其購入系爭車輛
    時之貸款，原告請求14日營業損失未扣除系爭車輛貸款等營
    業成本，是原告復請求系爭車輛租金損失共計9,920元，應
    無理由。
  ⒋綜上，原告得請求被告賠償之金額為30,200元（計算式：9,2
    00＋21,000＝30,200元），為有理由，逾此部分之請求，為無
    理由。　　　　
  ㈣次按損害之發生或擴大，被害人與有過失者，法院得減輕賠
    償金額，或免除之；前2項之規定，於被害人之代理人或使
    用人與有過失者，準用之，民法第217條第1項、第3項定有
    明文，亦即在適用民法第217條時，損害賠償權利人之代理
    人或使用人之過失，可視同損害賠償權利人之過失，適用過
    失相抵之法則。爰參酌系爭事故之經過、客觀狀況及兩造違
    反義務之情節，認原告與被告應負之過失責任比例各為50％
    ，故原告本件得請求之金額，應將前述之損害30,200元乘以
    50％，以此折算原告得請求之金額應為15,100元，原告逾此
    範圍之請求，即屬無據，不應准許。
五、按給付無確定期限者，債務人於債權人得請求給付時，經其
    催告而未為給付，自受催告時起，負遲延責任。其經債權人
    起訴而送達訴狀，或依督促程序送達支付命令，或為其他相
    類之行為者，與催告有同一之效力。遲延之債務，以支付金
    錢為標的者，債權人得請求依法定利率計算之遲延利息，民
    法第129條第2項第1款、第233條第1項及第203條分別定有明
    文。本件被告所負損害賠償責任係無確定期限之債務，且並
    無原告於起訴前已催告被告履行之證據，是原告依侵權行為
    之法律關係，請求被告給付15,100元，及自起訴狀繕本送達
    之翌日起（於110年10月26日寄存於高雄市政府警察局鳳山
    分局五甲派出所，於同年11月5日生送達效力，翌日即同年
    月6日，見本院卷第74頁送達證書）至清償日止，按週年利
    率5％計算之利息，為有理由，應予准許。至逾此範圍之請求
    ，為無理由，應予駁回。　　
六、本件原告勝訴部分係就民事訴訟法第436 條之8 適用小額訴
    訟程序所為被告敗訴之判決，依民事訴訟法第436 條之20規
    定，應依職權宣告假執行。並依同法第436 條之23準用第43
    6 條第2 項，適用同法第392 條第2 項規定，依職權宣告被
    告如預供擔保，得免為假執行。
七、本件事證已臻明確，兩造其餘攻擊防禦方法及未經援用之證
    據，經本院斟酌後，核與判決結果不生影響，爰不另一一論
    述，併此敘明。
八、訴訟費用負擔之依據：民事訴訟法第79條。另依同法第436
　　條之19第1 項規定，確定訴訟費用額如主文第3 項所示。 
    　　
中　　華　　民　　國　　111 　年　　10　　月　　6 　　日
    　　　　　　　橋頭簡易庭　法　　　官  郭育秀
以上正本係照原本作成。
如不服本判決，應於送達後20日內，向本院提出上訴狀並表明上
訴理由，如於本判決宣示後送達前提起上訴者，應於判決送達後
20日內補提上訴理由書（須附繕本）。
民事訴訟法第436條之24第2項：對於本判決之上訴，非以違背法
令為理由，不得為之。 　　　　　
　　　　　　　　　　　　
中　　華　　民　　國　　111 　年　　10　　月　　7 　　日
      　　　　　　　　　　　　書　記　官  塗蕙如
訴訟費用計算式：
裁判費（新臺幣）   1,000元
鑑定費             
3,000元
合計               4,000元